臺灣臺中地方法院刑事判決　　　　　　 100年度交訴字第24號
公　訴　人　臺灣臺中地方法院檢察署檢察官
被　　　告　張智惠
選任辯護人　顏福楨律師
上列被告因公共危險案件，經檢察官提起公訴（99年度偵字第27
642 號），本院判決如下：
    主    文
張智惠駕駛動力交通工具肇事，致人受傷而逃逸，處有期徒刑陸
月，如易科罰金，以新臺幣壹仟元折算壹日。
    犯 罪 事 實
一、張智惠於民國99年10月10日上午7 時許，駕駛車牌號碼2901
    -DU 號銀色自小客車，沿臺中市○○區○○路一段由北往南
    方向行駛，於同日上午7 時5 分許（起訴書誤繕為同日上午
    7 時15分許），行經漢口路一段與西屯路二段交岔路口時，
    見綠燈號誌而欲通過路口時，適張燈明騎乘車牌號碼CP9-47
    0 號重型機車，沿西屯路二段由東往西（即自張智惠駕駛座
    左側）方向闖越紅燈行駛而來，因煞避不及，造成其所騎乘
    之機車前車輪右前側擦撞張智惠所駕駛之上開自小客車左後
    側車身，張燈明人、車因此倒地，並受有右踝及右足挫傷之
    傷害（過失傷害部分未據告訴）。詎張智惠明知其所駕駛之
    自小客車車左後側車身與自其左方闖越紅燈駛來之張燈明所
    騎乘之上開機車車輪擦撞而肇事，可預見張燈明因此倒地可
    能身體受傷，竟未查看張燈明之傷勢並採取救護或其他必要
    措施，亦未向警察機關報告或停留現場處理，反基於駕車逃
    逸亦不違背其本意之不確定故意，旋即駕駛上開自小客車逃
    離現場。嗣張燈明報警處理，經警方調閱路口監視器畫面得
    悉肇事車牌號碼，始循線查獲上情。
二、案經改制前臺中市警察局第六分局報告臺灣臺中地方法院檢
    察署檢察官偵查起訴。
    理    由
壹、證據能力部分：
一、按被告以外之人於審判外之言詞或書面陳述，除法律有規定
    者外，不得作為證據，刑事訴訟法第159 條第1 項固定有明
    文；惟被告以外之人於審判外之陳述，雖不符刑事訴訟法第
    159 條之1 至第159 條之4 之規定，而經當事人於審判程序
    同意作為證據，法院審酌該言詞陳述作成時之情況，認為適
    當，亦得為證據；當事人、代理人或辯護人於法院調查證據
    時，知有第159 條第1 項不得為證據之情形，而未於言詞辯
    論終結前聲明異議者，視為有前項之同意，同法第159 條之
    5 亦有明文；查被害人即證人張燈明於警詢之證述，雖屬審
    判外之陳述，然檢察官、被告及其選任辯護人於本院準備程
    序時對證人張燈明警詢筆錄之證據能力並不爭執，且迄本院
    言詞辯論終結前，均未主張有刑事訴訟法第159 條第1 項不
    得為證據之情形（見本院卷第55頁），是應認已同意卷內證
    據均得作為證據，且經本院審酌上開傳聞證據作成時，較無
    人情施壓或干擾，亦無不當取證之情形，認為以之作為本案
    之證據亦屬適當，是上揭傳聞證據自具有證據能力。
二、又按被告以外之人於審判外之言詞或書面陳述，除法律有規
    定者外，不得作為證據；惟被告以外之人於偵查中向檢察官
    所為陳述，除顯有不可信之情況者外，得為證據，刑事訴訟
    法第159 條第1 項、159 條之1 第2 項定有明文。蓋因檢察
    官與法官同為司法官署，且檢察官代表國家偵查犯罪，依法
    有訊問被告、證人及鑑定人之權力，且須對被告有利、不利
    之情形均應注意，況徵諸實務運作，檢察官實施刑事偵查程
    序，亦能恪遵法定程序之要求，不致有違法取證情事且可信
    度極高，是被告以外之人前於偵查中已具結而為證述，除反
    對該項供述得具有證據能力之一方，已釋明「顯有不可信之
    情況」之理由外，不宜以該證人未能於審判中接受他造之反
    對詰問為由，即遽指該證人於偵查中之陳述不具證據能力，
    方符前揭法條之立法意旨。查本案證人張燈明於偵訊中所為
    證述，均已具結，以擔保其證言之真實性。而被告及其辯護
    人非僅未爭執其證據能力，亦未釋明上開證人之偵訊證言有
    何「顯不可信之情況」，是應認上開證人於偵訊之證言有證
    據能力。
三、再按醫師執行醫療業務時，依醫師法第12條之規定，應製作
    病歷，係醫師於醫療業務過程中所須製作之紀錄文書，屬刑
    事訴訟法第159 條之4 第2 款所稱從事業務之人於業務上所
    須製作之紀錄文書，而卷附中國醫藥大學附設醫院斷證明書
    部分，係依病歷所轉錄之證明文書，自亦屬上開規定之證明
    文書，則在無顯不可信之情況下，自得作為證據。
四、復按被告之人於審判外之陳述，雖不符刑事訴訟法第159 條
    之1 至同條例第159 條之4 規定，而經當事人於審判程序同
    意作為證據，法院審酌該言詞陳述或書面陳述作成時之情況
    ，認為適當者，亦得為證據；當事人、代理人或辯護人於法
    院調查證據時，知有第159 條第1 項不得為證據之情形，而
    未於言詞辯論終結前聲明異議者，視為有前項之同意，刑事
    訴訟法第159 條之5 第1 項、第2 項定有明文。其立法意旨
    在於傳聞證據未經當事人之反對詰問予以核實，原則上先予
    排除，惟若當事人已放棄詰問或未聲明異議，基於證據資料
    愈豐富，愈有助於真實發現之理念，且強化言詞辯論原則，
    法院自可承認該傳聞證據例外擁有證據能力。經查，本件道
    路交通事故調查報告表(一)(二)、道路交通事故現場圖，其本質
    上，係司法警察針對本件具體個案，於調查證據及犯罪情形
    時所製作，不具備例行性、公示性之要件，自非刑事訴訟法
    第159 之4 第1 款所指公務員職務上製作之紀錄文書、證明
    文書，亦非同條第3 款規定與上述公文書具有同等程度可信
    性之文書（最高法院98年度臺上字第3258號判決意旨參照）
    ，是其性質上均屬傳聞證據；惟檢察官、被告及其選任辯護
    人對上開證據之證據能力均未聲明異議，可認為均同意作為
    證據，本院審酌該等證據之取得過程並無瑕疵，與本案待證
    事實間復具有相當之關聯性，以之為本案證據尚無不當，足
    認為得為本案之證據，是依刑事訴訟法第159 條之5 之規定
    ，均有證據能力。
五、再者，卷附之交通事故照片及監視錄影器翻拍畫面均係屬機
    械性紀錄特徵，也就是認識對象的是照相或監視器鏡頭，透
    過鏡頭形成的畫面映寫入電磁紀錄，然後還原於照相紙上，
    故照相、監視錄影中不含有人的供述要素，在現實情形與作
    為傳達結果的照相，在內容上的一致性是透過機械的正確性
    來加以保障的，在照相中，並不存在人對現實情形的知覺、
    記憶，在表現時經常可能發生的錯誤（如知覺的不準確、記
    憶隨時間推移而發生的變化），故照相、監視錄影當然是非
    供述證據，並無傳聞法則之適用，惟卷附上開照片及監視錄
    影器翻拍畫面既係透過相機拍攝後經印列所得，且與本案犯
    罪事實具有關聯性，且被告及其選任辯護人對於卷內所附之
    上揭照片及監視錄影器翻拍畫面均未主張係執法人員違法取
    得，經查又無不得作為證據之事由，依法自得作為證據，而
    有證據能力，合先敘明。
貳、實體部分：
一、訊據被告張智惠固坦承於上開時、地駕車經過事故現場，惟
    矢口否認有何肇事逃逸犯行，辯稱：伊當日早上載小孩至漢
    口國中參加畢業旅行，並載伊先生夏隆光至臺中高鐵站坐車
    ，伊是駕車經過事故地點後，方到達漢口國中，再載送伊先
    生夏隆光至臺中高鐵站，當時伊從甘肅路右轉漢口路一段，
    燈號即為綠燈，伊就直行，左邊有1 台紅色轎車，伊並沒有
    看到左邊有機車闖左燈，也完全沒有感覺張燈明的機車極度
    接近伊汽車的左側，伊習慣開車就開音樂，並不知道與張燈
    明之機車發生擦撞，也完全沒有感覺到有碰撞，伊的車輛除
    強制險外，另向美亞產物保險股份有限公司投保1000萬責任
    險，一定會報警處理，因為這樣才能出險，伊不必肇事逃逸
    云云。經查：
  (一)證人即被害人張燈明於警詢中證稱：伊當天早上騎乘上開機
    車沿西屯路二段慢車道往重慶路（按即由東往西）方向行駛
    到漢口路時，與不詳車號銀色自小客車發生車禍，經警方調
    閱監視器畫面得知，當時伊之號誌為紅燈，伊繼續直行至路
    口，當發現危險時，雙方距離大約汽車半個車的距離，伊有
    煞車但來不及，伊機車右側前輪與銀色自小客車左後葉子板
    發生碰撞，對方駕駛未下車救護，也未留下其年籍資料，伊
    暫時保留提出傷害告訴，伊認為伊闖紅燈有過失傷害等語甚
    詳（見偵查卷第14至17頁）；於偵查中具結證稱：當時伊方
    向是紅燈，因為伊要趕上班，所以闖紅燈等語（見偵查卷第
    44頁）；復於本院審理中仍證稱：撞擊力道沒有很大，伊是
    右腳先踩地再倒下去，對方沒有停車或探頭查看，偵查卷第
    31頁下方照片，是伊告訴警察機車前輪撞到等語（見本院卷
    第46、47頁），並有臺中市○○區○○路一段與西屯路二段
    交岔路口於99年10月10日上午7 時5 分許之監視錄影器翻拍
    畫面4 張、車禍現場與車損照片13張及道路交道事故現場圖
    、道路交通事故調查報告表(一)(二)、中國醫藥大學附設醫院診
    斷證明書各1 份在卷可憑（見偵查卷第19、21至23、28至36
    頁），且被告亦供承於上開時、地駕駛上開自小客車行經前
    揭交岔路口，足見證人張燈明前開證詞，應非虛捏，堪以採
    信。是起訴書記載本案車禍事故發生時間為99年10月10日上
    午7 時15分許，尚有誤會，應予更正。
  (二)又依卷附上開交岔路口監視錄影器翻拍畫面顯示：(1)99年10
    月10日上午7 時5 分12秒許，白色安全帽之機車騎士（下稱
    機車騎士）自西屯路二段闖越紅燈直行駛入該西屯路與漢口
    路交岔路口內，即西屯路二段西向車道與漢口路一段北向車
    道延伸之路口內，其後方有1 部機車停在西屯路上之斑馬線
    上，漢口路上有二部自小客車併行駛入交岔路口，深色自小
    客車在淺色自小客車左後方，即淺色自小客比深色自小客車
    超前一個汽車引擎蓋的長度（見偵查卷第32頁上方照片）；
    (2)99年10月10日上午7 時5 分12秒，機車騎士駛入西屯路二
    段西向車道與漢口路一段南下車道（即淺色自小客車行駛方
    向車道）延伸之路口內，機車騎士左腳踩地、機車車頭為偏
    左，機車車頭在淺色自小客車引擎蓋處即駕駛人視線之左前
    方，淺色自小客車在上開路口內前方，深色自小客車在其後
    （見偵查卷第32頁下方照片）；(3)99年10月10日上午7 時5
    分13秒，機車騎士之機車左傾即將倒地，機車騎士左腳騰空
    ，淺色自小客車在西屯路二段東向與漢口路一段南下車到延
    伸之路口內，該將倒地之機車在該自小客車車尾後方，深色
    自小客車則在該將倒地機車後方，並與該機車有段距離（見
    偵查卷第33頁上方照片）；(4)99年10月10日上午7 時5 分15
    秒，機車騎士跌坐在地，該機車左傾倒地，深色轎車在該機
    車後方，車頭略往右偏，淺色自小客車已駛離監視錄影器拍
    攝範圍（見偵查卷第33頁下方照片）等情，核與證人張燈明
    前開所述闖越紅燈，與被告擦撞前往左閃，機車前車輪右側
    因而擦撞到被告之自小客車左後車身等情相符，益徵證人張
    燈明所騎乘之機車右前車輪確於上開時、地與被告之自小客
    車發生擦撞，致證人張燈明因此受有前開傷害，且被告駕駛
    之自小客車並未停車察看，即駛離現場無訛。
  (三)雖被告辯稱伊開車習慣聽音樂，不知道發生車禍事故云云；
    然依上述監視器畫面可知，證人張燈明係自被告左側直駛而
    來，且在發生擦撞之前，證人張燈明之機車往左偏閃避，斯
    時，該機車已在被告自小客車左側引擎蓋處，即該車駕駛座
    左前方，前已詳述，佐以被告自陳駕駛自小客車已有20餘年
    之經驗，於駕車時會注意前方路況及左右來車，並隨時注意
    後視鏡及後照鏡，且於本件車禍發生前，已看到左邊之紅色
    轎車等情觀之（見本院卷第56頁反面），被告豈有未能「目
    視」察覺證人張燈明騎乘機車自被告駕駛座左側直駛而來，
    且極度靠近被告自小客車時，將機車往左偏閃避之理。又依
    證人張燈明於偵查中證稱：「（被告撞到你之後，有無煞車
    ？）有，我看到他煞車燈有亮，有稍微停一下。」（見偵查
    卷第44頁），及於本院審理中具結證稱：撞擊力道沒有很大
    ，車禍後肇事車輛的速度有變慢一點等語（見本院卷第46頁
    ），顯見被告知悉證人張燈明之機車確與伊駕駛之自小客車
    發生擦撞，方會稍踩煞車減速無訛。是被告辯稱不知道與證
    人張燈明之機車發生擦撞云云，應係卸責之詞，不足採信。
  (四)自陳親自觀看監視器錄影畫面之承辦員警即證人賴鈺峰於本
    院審理中證稱：從監視器畫面未看到被告車輛有停頓或減速
    等語（見本院卷第50頁反面），惟本件監視器之拍攝畫面受
    角度之侷限，自監視器拍攝角度亦無從觀看被告車輛後方之
    煞車燈是否亮起，證人賴鈺峰自監視器錄影畫面實難以判斷
    被告之自小客車是否確有踩煞車減速，是尚難憑證人賴鈺峰
    前開證詞，為有利被告之認定。另證人夏隆光於本院證稱：
    案發當日伊太太即被告開車載伊前往臺中高鐵站，當時伊坐
    在副駕駛座，行經西屯路及漢口路口時，並沒有注意到車輛
    左方有一輛機車闖紅燈過來，從家裡出門到高鐵站，並未感
    覺與人發生碰撞云云。然本件車禍係於證人張燈明所騎乘之
    機車自被告駕駛之自小客車左方直行而來，且於行駛在被告
    之自小客車左側引擎蓋處因往左偏閃避不及，致其機車前輪
    右側處擦撞被告之自小客車左後車身，已如前述，縱若輪胎
    擦撞輕微未造成自小客車之晃動，被告亦可由兩車相對位置
    察覺與證人張燈明之機車發生擦撞。而證人夏隆光於本件車
    禍發生時，係坐在副駕駛座，證人張燈明非自副駕駛座之方
    向駛來，證人夏隆光之視線可能遭被告擋住而未發現，況證
    人夏隆光為被告之配偶，彼等為至親關係，本難期證人夏隆
    光為不利被告之陳述，是其證詞亦難採為有利被告之認定。
  (五)證人張燈明因與被告駕駛之被告之自小客車發生擦撞，致使
    證人張燈明跌坐在地、機車左傾倒地，並因而受有右踝及右
    足挫傷之傷害，業如前述，依機車不慎與汽車發生碰撞，機
    車駕駛人因無安全帶或安全氣囊之保護，或多或少受有嚴重
    程度不一之傷勢之吾人日常生活之經驗法則，被告應可預見
    證人張燈明有因兩車發生擦撞而倒地致受有傷害之可能，然
    被告確未停車察看，亦未報警或請求救護車前來照料證人張
    燈明，即逕自駕駛自小客車離去，顯亦有縱使知悉張燈明因
    其肇事而受傷，仍選擇逕自逃逸，未停留現場救護，並無違
    背其本意，而有肇事逃逸之不確定故意至明。
  (六)被告雖又辯稱伊車輛除強制險外，並向美亞產物保險股份有
    限公司投保1000萬之超額責任險，如果有事故發生，伊一定
    會報警處理並辦理出險，伊無庸肇事逃逸云云。然汽車駕駛
    人駕車逃逸之原因所在多端，或因自認車禍肇事原因不在己
    ，或因有要事處理或趕時間而不願被耽擱，或因憂事後和解
    、理賠之麻煩，或因酒醉駕車擔憂被警裁罰等等，尚難認有
    高額保險者，即無肇事逃逸之可能。是亦難憑被告有高額保
    險，遽認被告無肇事逃逸之故意。
  (七)綜上所述，被告前開所辯，應係卸責之詞，不足採信。本案
    事證明確，被告前開犯行，應堪認定。
二、按刑法第185 條之4 之肇事逃逸罪，以處罰肇事後逃逸之駕
    駛人為目的，俾促使駕駛人於肇事後能對被害人即時救護，
    以減少死傷，是該罪之成立只以行為人有駕駛動力交通工具
    肇事，致人死傷而逃逸之事實為已足，至行為人對肇事有否
    過失，則非所問（最高法院92年度臺上字第6541號、94年度
    台上字第2796、3380、3767號判決參照）。查本案雖係被害
    人張燈明騎乘前開機車闖越紅燈而不當在先，然被告於當時
    既可預見張燈明因此車禍受有傷害，卻未下車察看並駕車離
    去，亦未對被害人張燈明採取任何救護或其他必要措施，逕
    自駕駛自小客車離去，顯亦有縱使知悉張燈明因其肇事而受
    傷，仍選擇逕自逃逸，未停留現場救護，並無違背其本意，
    而有肇事逃逸之不確定故意至明。是核被告所為，係犯刑法
    第185 條之4 之駕駛動力交通工具肇事，致人受傷而逃逸罪
    。爰審酌審酌被告肇事致被害人張燈明受有右踝及右足挫傷
    之傷害後，未施以必要之救護措施或協助就醫或報警處理，
    反逃離現場，置被害人於不顧，致使被害人傷害擴大之風險
    增加，誠屬不該，犯後於警詢賠償被害人新臺幣2 千元而和
    解，有被告警詢筆錄及和解筆錄在卷可憑（見偵查卷第13、
    38頁），及被告未能深切反省認錯，未見悔意之態度等一切
    情狀，量處如主文所示之刑，並衡酌被告從事金融保險業，
    家境小康及專科畢業之智識程度等情（見調查筆錄詢問人欄
    所載），諭知以1 千元折算1 日之易科罰金之折算標準，以
    資懲儆。
據上論斷，應依刑事訴訟法第299 條第1 項前段，刑法第185 條
之4 、第41條第1 項前段，刑法施行法第1 條之1 第1 項段、第
2 項但書，判決如主文。
本案經檢察官陳雅瑩到庭執行職務。
中    華    民    國   100    年    5     月    31    日
            刑事第十一庭  審判長法  官  林慧英
                                法  官  林學晴
                                法  官  廖純卿
以上正本證明與原本無異。
如不服本判決應於收受送達後10日內向本院提出上訴書狀，並應
敘述具體理由；其未敘述上訴理由者，應於上訴期間屆滿後20日
內向本院補提理由書（均須按他造當事人之人數附繕本）「切勿
逕送上級法院」。
                                書記官  柳寶倫
中    華    民    國   100    年    5     月    31    日
附錄本案論罪科刑法條
中華民國刑法第185條之4
（肇事遺棄罪）
駕駛動力交通工具肇事，致人死傷而逃逸者，處 6 月以上 5 年
以下有期徒刑。